臺灣士林地方法院民事判決　　　　　　　 100年度訴字第16號
原　　　告　方柏仁
訴訟代理人　蔡玉琪律師
被　　　告　邱志強
上列當事人間損害賠償事件，本院於民國100 年8 月31日言詞辯
論終結，判決如下：
    主      文
被告應給付原告新臺幣捌拾柒萬柒仟壹佰捌拾柒元，及自民國九
十九年八月二十九日起至清償日止，按週年利率百分之五計算之
利息。
原告其餘之訴駁回。
訴訟費用由被告負擔百分之三十一，餘由原告負擔。
本判決第一項於原告以新臺幣貳拾玖萬仟元為被告供擔保後，
得假執行。
原告其餘假執行之聲請駁回。
    事實及理由
一、按訴狀送達後，原告不得將原訴變更或追加他訴，但請求之
    基礎事實同一、擴張或減縮應受判決事項之聲明者，不在此
    限，民事訴訟法第255 條第1 項第2 款、第3 款分別定有明
    文。次按原告於判決確定前，得撤回訴之全部或一部，但被
    告已為本案之言詞辯論者，應得其同意，民事訴訟法第262
    條第1 項亦有明定。查本件原告起訴時，係以邱志強、潘建
    利為被告，訴之聲明為：「(一)被告應給付原告新臺幣（下同
    ）223 萬6645元（另加向被告潘建利請求車損賠償金額2000
    元），及自遞狀翌日起至清償日止，按年息5%計算之利息。
    (二)願供擔保，請准宣告假執行。」嗣於本院審理期間具狀撤
    回對潘建利之起訴，並變更訴之聲明為：「(一)被告應給付原
    告278 萬7641元，及自起訴狀繕本送達翌日起至清償日止，
    按年息5%計算之利息。(二)願供擔保，請准宣告假執行。」經
    核原告聲明之變更，係基於同一基礎事實，而擴張或減縮應
    受判決事項之聲明；撤回對被告潘建利起訴之部分，則未經
    其表示反對，依上開法條規定，自應准許，合先敘明。
二、原告起訴主張：伊於民國99年2 月28日晚間10時許，駕駛BS
    -9152 號自小客車於臺北市士林區菁山路101 巷上坡附近與
    潘建利駕駛之DF-8255 號自小客車會車時發生擦撞，潘建利
    乃致電召來被告。詎被告抵達現場後，竟基於傷害故意，騎
    乘117-DDE 號機車衝撞伊，復於伊受撞倒地後，下車以腳踹
    擊伊左膝部位，致伊受有左手遠端橈骨關節內粉碎性骨折、
    左手尺骨莖突骨折、左手肘內側副韌帶撕裂性骨折、左膝脛
    骨平台骨折、左腕背側擦傷2×1公分、左膝前外側瘀傷4×2
    公分等傷害。而伊於就醫實施左橈骨骨折復位鋼板鋼釘內固
    定手術後，左手左腳功能仍未恢復正常，需持續進行復健，
    復於99年6 月間因左肩疼痛就醫，始發現受有左肩旋轉肌腱
    部分斷裂之傷害，亦有身心焦慮、煩躁、失眠、作惡夢等情
    況，經診斷為疑似創傷後壓力疾患，迄今仍於門診追蹤治療
    ，足見系爭傷害確已嚴重影響身為心臟內科醫生之伊執業之
    能力及收入，並使伊身心嚴重受創。爰依民事侵權法律關係
    ，訴請被告賠償伊因系爭傷害支出之醫療費用8 萬6687元、
    營養費4 萬2000元、看護費12萬元、醫療用品費7993元、99
    年3 月起至100 年3 月止（99年7 月份除外）減少之薪資損
    失98萬5105元、交通費10萬7780元（含看診交通費1 萬2390
    元及99年5 月1 日起至100 年1 月15日止之通勤交通費9 萬
    5390元）等財產上損害，及150 萬元之非財產上損害，扣除
    伊前受領之汽車強制責任險理賠金6 萬1924元後之金額等語
    。並聲明：(一)被告應給付原告278 萬7641元，及自起訴狀繕
    本送達翌日起至清償日止，按年息5%計算之利息。(二)願供擔
    保，請准宣告假執行。
三、被告則以：對於本件經刑事判決所認定之犯罪事實不爭執，
    並同意賠償原告因系爭傷害支出之醫療費用8 萬6687元、醫
    療用品費7993元、看診交通費1 萬2390元及原告出院後3 個
    月之通勤交通費、99年3 月至5 月間之看護費6 萬元等財產
    上損害，惟原告請求之慰撫金，實屬過高。又伊當天係因憂
    鬱症病發，方騎車撞擊原告，事後深感後悔，現因憂鬱症病
    情加劇又失業，僅靠失業救助金生活，願於合情合理之情況
    下，以向友人借得之50萬元賠償原告等語，資為抗辯。並聲
    明：原告之訴駁回。
四、兩造不爭執之事實：
(一)、被告於99年2 月28日晚間10時許，在臺北市士林區菁山路菁
    山遊憩區內，接獲潘建利（所涉傷害部分，另由檢察官為不
    起訴處分）來電告知潘建利與他人擦撞而發生交通事故。被
    告隨即騎乘車號000-000 重型機車前往臺北市○○區○○路
    000 巷00○0 號交通事故現場，見原告正大聲與潘建利交談
    肇事經過，因而認原告對潘建利不禮貌，為了替潘建利出氣
    ，即基於傷害之故意，騎乘上揭機車朝原告身體撞擊。原告
    受撞後倒地，被告見狀乃又下車以腳踹擊原告左膝部位，原
    告因此受有左手遠端橈骨關節內粉碎性骨折、左手尺骨莖突
    骨折、左手肘內側副韌帶撕裂性骨折、左膝脛骨平台骨折、
    左腕背側擦傷、左膝前外側瘀傷、左肩旋轉肌腱部分斷裂併
    五十肩等傷害。
(二)、被告同意給付醫療費8 萬6687元、醫療用品費7993元、看診
    交通費1 萬2390元（算式：3875+555+4465+3030+465=12390
    ），看護費6 萬元（99年3 月至5 月）等部分。
五、本件經本院依民事訴訟法第271 條之1 準用同法第270 條之
    1 第1 項第3 款之規定，整理並協議簡化爭點如下：
    原告依侵權行為法律關係得請求被告賠償之金額若干？
六、本院得心證之理由：
(一)、按因故意或過失，不法侵害他人之權利者，負損害賠償責任
    ，民法第184 條第1 項前段定有明文。經查，被告於99年2
    月28日晚間10時許，在臺北市士林區菁山路菁山遊憩區內，
    接獲潘建利來電告知與他人擦撞而發生交通事故。被告隨即
    騎乘車號000-000 重型機車前往臺北市○○區○○路000 巷
    00○0 號交通事故現場，見原告正大聲與潘建利交談肇事經
    過，因而認原告對潘建利不禮貌，為了替潘建利出氣，即基
    於傷害之故意，騎乘上揭機車朝原告身體撞擊。原告受撞後
    倒地，被告見狀乃又下車以腳踹擊原告左膝部位，原告因此
    受有左手遠端橈骨關節內粉碎性骨折、左手尺骨莖突骨折、
    左手肘內側副韌帶撕裂性骨折、左膝脛骨平台骨折、左腕背
    側擦傷、左膝前外側瘀傷、左肩旋轉肌腱部分斷裂併五十肩
    等傷害，為兩造不爭執之事實（參兩造不爭執之事實(一)），
    已如上述，並有臺灣士林地方法院檢察署檢察官99年度偵字
    第7314號起訴書、本院刑事庭99年度審易字第1262號判決、
    林口、台北長庚紀念醫院、天主教耕莘醫院永和分院及沂禾
    中醫診所診斷證明書等在卷可參，復經本院調閱上開刑事卷
    宗核閱無訛，堪信為真實。揆諸上開規定，原告自得請求被
    告賠償其因系爭傷害造成之損害。
(二)、按不法侵害他人之身體或健康者，對於被害人因此喪失或減
    少勞動能力或增加生活上之需要時，應負損害賠償責任，民
    法第193 條第1 項亦定有明文。經查，原告得請求被告賠償
    其因系爭傷害造成之損害，業如上述，惟被告除同意賠償原
    告請求之醫療費用8 萬6687元、醫療用品費7993元、看診交
    通費1 萬2390元及出院後3 個月之通勤交通費、99年3 月至
    5 月間之看護費6 萬元外，對於原告其餘請求則迭有爭執，
    茲就原告請求被告賠償之各項費用分述如下：
(1)、醫療費用8 萬6687元、醫療用品費7993元、看診交通費1 萬
    2390元部分：
    原告因被告之騎車衝撞及以腳踹擊行為致受有系爭傷害，而
    支出醫療費用8 萬6687元、醫療用品費7993元、看診交通費
    1 萬2390元，被告均同意賠償（參兩造不爭執之事實(二)），
    並有原告提出之臺北榮民總醫院急診醫療費用明細收據、長
    庚紀念醫院費用收據、國軍松山總醫院附設民眾診療服務處
    醫療費用明細收據、天主教耕莘醫院永和分院醫療費用收據
    、沂禾中醫診所費用明細收據、購買醫材之統一發票或免用
    統一發票收據、計程車專用收據或運價證明、乘車證明等件
    在卷為憑（參刑事附帶民事卷第14至35頁、第48至56頁、第
    57至78頁本院卷第44頁、第180至182頁），應可採信。是原
    告請求被告賠償此部分之金額，均屬有據。
(2)、看護費12萬元部分：
    原告主張其因系爭傷害自99年3 月至8 月坐了6 個月輪椅，
    需請看護照料日常起居，故請求被告賠償其支出之看護費用
    12萬元（算式：20000 元/ 月×6 個月＝120000元），被告
    則僅同意賠償99年3 月至5 月，以每月2 萬元計算之看護費
    6 萬元（參兩造不爭執之事實(二)）。惟經本院函請原告因系
    爭傷害就診之林口長庚紀念醫院說明依原告就診時之傷勢，
    及原告治療等待復原之期間，可否自理生活，或需看護照顧
    ，若需看護照顧，則所需期間為何？據覆：「方君係99年3
    月1 日至本院急診…，經手術治療後於3 月8 日出院，而依
    病患住院期間之病情研判，其住院期間需他人全日照護日常
    生活，而出院後3 個月期間內，病患因脛骨平台骨折、左肘
    內側副韌帶骨折及左橈、尺骨折而無法使用助行器輔助行走
    ，評估應需他人半日協助照護日常生活，惟以上均應以其實
    際恢復情形為準」等語，此有該院100 年5 月9 日（100 ）
    長庚院法字第0410號函在卷可稽。足認原告99年3 月1 日至
    7 日住院期間，需全日請專人照護，出院後3 個月期間即自
    99年3 月8 日至99年6 月7 日止，則至少需有半日請專人照
    護，佐以卷附原告提出之看護費收據明細（參本院卷第212
    頁），堪認原告確於99年3 月至8 月間，以每月2 萬元之代
    價，聘請訴外人方美文為看護，照顧其日常起居，被告復同
    意給付原告99年3 月至5 月之看護費6 萬元（參兩造不爭執
    之事實(二)），故原告請求被告給付99年3 月至5 月之看護費
    6 萬元，及99年6 月1 日至7 日之看護費4667元（算式：20
    000 ÷30×7 ＝4667，元以下4 捨5 入），共計6 萬4667元
    ，即屬有據；逾此部分之費用，即無理由，不應准許。
(3)、99年5 月1 日起至100 年1 月15日止之通勤交通費9 萬5390
    元部分：
    原告主張其因系爭傷害致行動不便，需搭乘計程車上下班，
    故請求被告賠償其於99年5 月1 日起至100 年1 月15日止支
    出之通勤交通費共計9 萬5390元。經本院函請原告因系爭傷
    害就診之林口、台北長庚紀念醫院、天主教耕莘醫院永和分
    院說明依原告之年紀、身體狀況，及門診之實際復原情形，
    原告需多久時間方得從事原來之工作？又依其復原之情形，
    就醫或上班可否搭乘大眾交通運輸工具，或預計經多久之時
    間方得自行駕駛動力交通工具。據林口、台北長庚紀念醫院
    分別以100 年5 月9 日（100 ）長庚院法字第0410號、100
    年7 月15日（100 ）長庚院法字第0638號函覆：「病患上述
    傷勢經治療後，如無其他意外，預估約6 個月應可復原並再
    從事原醫療工作，而駕駛動力交通工具所需氣力約與處理日
    常事務相同，故評估病患出院後約需3 個月期間始可自行駕
    駛動力交通工具。」足徵原告自99年3 月8 日出院迄99年6
    月7 日之3 個月期間內，方有搭乘計程車上下班之必要，故
    原自得請求被告賠償者，即上開期間內之通勤交通費1 萬94
    15元（參刑事附帶民事卷第81至98頁原告提出之附件13計程
    車收據）；至原告提出逾出院3 個月之計程車費用收據，則
    因原告已恢復駕駛動力交通工具之能力，自無因系爭傷害致
    有搭乘計程車之必要，是原告此部分之請求，即屬無據。原
    告就此雖主張依天主教耕莘醫院之函覆，足徵伊左手左腳迄
    今仍無力，只能搭乘計程車上班，然觀諸卷附該院100 年4
    月25日耕永醫字第0000000000號函之內容，僅係就原告所受
    傷勢之診斷、說明及病歷摘要，並表示無法預估恢復時間，
    未針對本院所詢之上揭問題為答覆，自不得據此對原告為有
    利之認定，併予敘明。
(4)、99年3 月起至100 年3 月止（99年7 月份除外）減少之薪資
    損失98萬5105元部分：
    原告復主張伊於受傷前之98年度，包含門診、值班、住院病
    人之看診費、年終獎金在內之每月平均薪資為15萬4922元，
    受到系爭傷害後，因傷勢遲未復原，無法值班及替住院病人
    看診，迄100 年3 月（99年7 月份除外）為止，共受有薪資
    差額之損害98萬5105元等語。經查，依上揭長庚紀念醫院之
    回函所載，足認原告經治療後6 個月，應可復原並再從事原
    醫療工作，是原告因系爭傷害致工作能力減損之期間，應為
    99年3 月起至99年8 月止，佐以卷附原告98年度薪資所得資
    料記載原告該年度薪資收入為185 萬9065元（參本院卷第21
    4 頁），暨卷附天主教耕莘醫院永和分院薪資明細表、個人
    薪資發放記錄查詢所載原告99年3 、4 、5 、6 、8 所領薪
    資分別為3 萬5510元、0 元、12萬441 元、8 萬6942元、8
    萬3758元（參本院卷第216 至220 頁），計算原告於上開期
    間內所受薪資差額之損失為44萬7959元（算式：0000000 ÷
    12×0-00000-0-000000-00000-00000＝447959，元以下4 捨
    5 入；因原告並未請求被告賠償99年7 月份之薪資差額損失
    ，故不計入）。是以，原告得請求被告賠償喪失勞動能力之
    損害為44萬7959元，逾此部分之請求，即屬無理由。
(5)、營養費4 萬2000元部分：
    原告另主張其因系爭傷害至中醫院就診，遵醫囑服用對於韌
    帶、肌腱復原有益之燕窩，而支出營養費4 萬2000元等情，
    雖據提出統一發票數紙為據，惟未提出任何具體之證據，證
    明上開營養費之支出確係經中醫師囑咐，對於系爭傷害之醫
    療所必要之支出，是此部分之請求，係屬無據。
(三)、按不法侵害他人之身體、健康、名譽、自由、信用、隱私、
    貞操，或不法侵害其他人格法益而情節重大者，被害人雖非
    財產上之損害，亦得請求賠償相當之金額，觀諸民法第195
    條第1 項前段規定自明。又非財產上之損害，其核給之標準
    固與財產上損害之計算不同，然非不可斟酌雙方身分資力與
    加害程度，及其他各種情形核定相當之數額，最高法院51年
    臺上字第223 號判例足資參照。本院審酌原告大學畢業，職
    業為心臟內科醫師，98年度平均月薪15萬4922元，名下有不
    動產及投資數筆、汽車1 輛；被告國中畢業，事發時為廚師
    ，月薪約6 萬元，現待業中，名下有不動產數筆（參本院卷
    第160 至163 頁呈報狀、補充(3)狀及第251 至256 頁稅務電
    子閘門財產所得調件明細表），以及原告受傷情形、被告犯
    罪情狀等一切情況，認為原告請求被告賠償非財產上之損害
    30萬元，應屬適當。逾此部分之請求，即無理由。
(四)、按保險人依本法規定所為之保險給付，視為被保險人損害賠
    償金額之一部分；被保險人受賠償請求時，得扣除之，強制
    汽車責任保險法第32條定有明文。經查，原告已領取強制汽
    車責任保險金6 萬1924元，有賠案資料查詢1 紙在卷可稽（
    參本院卷第230 頁），此部分自應由原告得向被告請求之賠
    償額中予以扣除。從而，原告本於上揭原因事實，依民事侵
    權行為法律關係，訴請被告給付87萬7187元（算式：86687+
    7993+12390+64667+19415+447959+000000-00000＝877187）
    ，及自起訴狀繕本送達翌日即99年8 月29日起至清償日止，
    按年息5%計算之利息，為有理由，應予准許，逾此部分之請
    求，則無理由，應予駁回。
七、本件原告陳明願供擔保，請准為假執行之宣告，經核原告勝
    訴部分，於法相合，爰酌定相當之擔保金額准許之。至原告
    敗訴部分，其所為假執行之聲請，即失所附麗，應予駁回。
八、本件判決基礎已臻明確，兩造其餘之攻擊防禦方法及訴訟資
    料經本院斟酌後，核與判決不生影響，無一一論述之必要，
    併予敘明。
九、據上論結，本件原告之訴為一部有理由，一部無理由，依民
    事訴訟法第79條、第390 條第2 項，判決如主文。
中    華    民    國    100    年    9    月    28    日
                  民事第二庭   法  官  劉逸成
以上正本證明與原本無異。
如對本判決上訴，應於判決送達後20日內向本院提出上訴狀，若
委任律師提起上訴者，應一併繳納上訴審裁判費，否則本院得不
命補正逕行駁回上訴。
中    華    民    國   100    年    10    月    3     日
                               書記官  李宜蓁